【裁判字號】    98,再易,39
【裁判日期】    980430
【裁判案由】    返還押租金等
【裁判全文】
臺灣高等法院民事裁定                  98年度再易字第39號
再審  原告   甲○○○
再審  被告   創世紀通信有限公司
法定代理人   丙○○
再審  被告   集駿電訊科技有限公司
法定代理人   乙○○
上列當事人間返還租金等事件，再審原告對於中華民國97年10月
8日本院97年上易字第462號確定判決及98年1月8日本院97年度再
易字第128號確定判決，提起再審之訴，本院裁定如下：
    主  文
再審之訴駁回。
再審訴訟費用由再審原告負擔。
    理  由
一、再審意旨略以：(一)系爭房屋租賃契約係由再審原告與再審被
    告創世紀通信有限公司（下稱創世紀公司）所簽定，乙○○
    個人寄予再審原告之存證信函，對再審原告不生終止租約效
    力，是再審被告創世紀公司始終未合法終止系爭租約，其不
    得向再審原告請求返還租賃期間應付之租金。再者，再審原
    告曾明確表示於租約存續中會妥為處理系爭房屋產權問題，
    再審被告創世紀公司亦應允願遷回續租，惟其竟於96年9月
    30日違約遷出系爭房屋，卻又未拆除裝潢、招牌及切斷電源
    等，顯仍續予使用，足證再審被告創世紀公司必履行遷回租
    用之承諾，且證明其確未合法終止系爭租約甚明。惟97年上
    易字第462號確定判決逕認該存證信函已足證明雙方終止租
    約，而認定再審被告創世紀公司得請求再審原告返還租金，
    適用法規顯有錯誤。(二)再審原告之債權人所持執行名義及執
    行命令係針對乙○○個人為執行，不及於再審被告創世紀公
    司與集駿電訊科技有限公司（下稱集駿公司），渠等自無受
    有第三人就租賃物主張權利致不能使用、收益情事。惟97年
    上易字第462號確定判決卻為相反之認定，適用法規顯有錯
    誤。(三)系爭承諾書已約明於再審原告「要求」再審被告集駿
    公司提前遷出，始須由再審原告攤付再審被告集駿公司房屋
    裝潢費用。再審被告既未要求再審被告集駿公司提前遷出，
    其不得請求再審原告賠償新台幣55萬元。惟97年上易字第
    462號確定判決卻故意擴張解釋系爭承諾書內容，認再審原
    告須負擔裝潢費55萬元之債務，亦屬適用法規顯有錯誤。(四)
    又系爭承諾書所載110萬元實係支付予威寶公司之加盟金，
    而非裝潢費，則該攤付55萬元之裝潢費應係損害賠償總額預
    定性質之違約金，而非定額之承諾。惟97年上易字第462號
    確定判決卻認係定額之承諾，而非違約金之約定。97年度再
    易字第128號確定判決維持確認係定額之承諾，適用法規顯
    有錯誤。(五)97年度上易字第462號確定判決有前述適用法規
    顯有錯誤情事，本院97年度再易字第128號確定判決卻未予
    審酌，逕將再審之訴駁回，自有違誤。為此提起再審之訴云
    云。
二、按再審之訴，應於30日之不變期間內提起；其期間自判決確
    定時起算，判決於送達前確定者，自送達時起算，再審之理
    由知悉在後者，自知悉時起算。民事訴訟法第500條第1項、
    第2項前段定有明文。又民事訴訟法第496條第1項第1款所謂
    適用法規顯有錯誤，係指確定判決違背法規或現存判例解釋
    者而言，當事人自收受判決正本之送達時，對於判決理由，
    有無適用法規顯有錯誤之情形，即可知悉。至於當事人本人
    對於法規之瞭解程度如何，當不能影響該30日不變期間之起
    算。故當事人以有同法第496條第1項第1款適用法規顯有錯
    誤之情形提起再審之訴，應認此項理由於裁判送達時當事人
    即可知悉，計算是否逾30日之不變期間，應自裁判確定時起
    算，而無同法第500條第2項但書再審理由知悉在後之適用（
    最高法院70年台再字第212號、71年台再字第210號判例參照
    ）。查本院97年度上易字第462號判決於97年10月8日宣示確
    定，再審原告遲至98年1月22日始主張該原確定判決有民事
    訴訟法第496條第1項第1款「適用法規顯有錯誤」之再審事
    由而提起本件再審之訴，已逾30日之不變期間。參諸前揭判
    例意旨，此部分再審之訴自難認屬合法，應予駁回。
三、又對於民事確定裁判聲請再審，依民事訴訟法第501條第1項
    第4款規定，應表明再審理由，此為必備之程式。所謂表明
    再審理由，必須指明確定裁判有如何合於法定再審事由之具
    體情事始為相當，倘僅泛言有何條款之再審事由，而無具體
    情事者，仍難謂已合法表明再審事由。既未合法表明再審事
    由，即為無再審之事由，性質上無庸命其補正，可認其再審
    之訴或再審聲請不合法（最高法院60年台抗字第688號、61
    年台再字第137號、70年台再字第35號判例參照）。當事人
    提起再審之訴或聲請再審，雖聲明係對某件再審判決或裁定
    為再審，但審查其再審訴狀理由，實為指摘原確定裁判或前
    次之再審裁判如何違法，而對該聲明不服之再審判決或裁定
    ，則毫未指明有如何法定再審理由。此種情形，可認為未合
    法表明再審理由，逕以其再審（再審之訴或聲請再審）為不
    合法駁回之（最高法院69年度第3次民事庭會議決定(一)參照
    ）。觀諸上開再審意旨，均是針對本院97年度上易字第462
    號確定判決所為指摘，至就本院97年度再易字第128號確定
    判決部分，則僅泛言該再審確定判決未審酌本院97年度上易
    字第462號之前述適用法規顯有錯誤情事，顯有違誤云云，
    然其並未表明該再審確定判決有何再審理由及其具體情事，
    揆諸前揭說明，其對本院97年度再易字第128號所提再審之
    訴，於法亦有未合，應予駁回。
四、據上論結，本件再審之訴為不合法，爰依民事訴訟法第502
    條第1項、第95條、第78條，裁定如主文。
中    華    民    國    98    年    4     月    30    日
                  民事第一庭
                      審判長 法  官 張耀彩
                             法  官 林金吾
                             法  官 盧彥如
正本係照原本作成。
不得抗告。
中    華    民    國    98    年    5     月    1     日
                             書記官 鄭兆璋


司法院資訊處製作；財團法人民間司法改革基金會備份。
